【裁判字號】    90,上訴,675
【裁判日期】    900925
【裁判案由】    違反毒品危害防制條例
【裁判全文】
臺灣高等法院高雄分院刑事判決                      九十年度上訴字第六七五號
    上  訴  人
    即  被  告  乙○○
    指定（義務）辯護人  萬維堯律師
右上訴人因違反毒品危害防制條例案件，不服臺灣高雄地方法院八十九年度重訴字第
七０號中華民國九十年四月四日第一審判決（起訴案號：臺灣高雄地方法院檢察署八
十六年度偵字第二七三八九號），提起上訴，本院判決如左：
      主  文
上訴駁回。
    事  實
一、乙○○於民國八十三年間，因施用毒品案件，經本院另案判處有期徒刑三年四月
    確定，於八十四年二月十一日送監執行，八十五年五月二十九日假釋出獄，至八
    十六年十二月二十九日假釋期滿，竟於假釋期間猶不知悔改，基於販賣毒品海洛
    因以營利之意圖，於八十六年十一月十八日晚上七時許，在高雄市○○區○○街
    一三七號住處附近（即臺灣高等法院高雄分院旁），以新台幣（下同）八十萬元
    之價格，向綽號「阿明」之真實姓名年籍不詳成年男子販入毒品海洛因十八包（
    驗前淨重三百五十二‧四甲克，驗後淨重三四一．一四甲克），準備出售於不特
    定人圖利，並將部分海洛因留供自己施用。嗣於同日晚上七時三十分許返家，適
    警在其住處搜索，而當場在其返家所戴安全帽內查獲（其施用毒品部分已經原審
    法院八十七年訴字第十九號判決有期徒刑四年六月確定），並扣得該批海洛因計
    十八包（驗前淨重三百五十二‧四甲克，驗後淨重三四一．一四甲克）。
二、案經高雄市政府警察局苓雅分局移送臺灣高雄地方法院檢察署檢察官偵查起訴。
    理  由
一、本件上訴人即被告乙○○持有事實欄所載十八包毒品海洛因之行為，經高雄市政
    府警察局苓雅分局查獲後，移送臺灣高雄地方法院檢察署，同署檢察官以被告乙
    ○○所為同時涉有施用毒品及意圖販賣而持有毒品二罪嫌，其中施用毒品部分，
    因前曾經同署檢察官以八十六年度偵字第二五七五九號提起甲訴在案，乃依連續
    犯關係移送該案併辦 (嗣並經判處罪刑確定)，並就意圖販賣而持有毒品罪提起
    甲訴 (即本案)。原審法院 (八十七年度訴字第九六號)就甲訴人提起甲訴之意圖
    販賣而持有毒品罪嫌部分，認其持有行為同時為另案經起訴判決確定之施用毒品
    行為之低度行為，應為施用之高度行為所吸收，並經該施用毒品罪之確定判決為
    實體審認併諭知沒收銷燬在案，自不得更為實體判決，因而諭知免訴之判決。該
    判決經檢察官上訴後，本院 (八十八年度上訴字第一八三四號判決)參照最高法
    院八十四年度台非字第四五八號判決，認刑法上所謂吸收犯，係指一罪所規定之
    構成要件，為他罪構成要件所包括，因而發生吸收關係者而言；如意圖供自己施
    用而持有毒品，進而施用，則其持有之低度行為，當然為高度之施用行為所吸收
    ，不另論以持有毒品罪；惟如施用毒品者，另以其他犯意而持有毒品，其持有毒
    品與施用毒品間即無高低度行為之關係可言，自不生吸收犯之問題等語，進而以
    甲訴人係起訴被告意圖營利而持有十八包毒品，並非起訴被告意圖供施用而持有
    該等毒品，自與確定判決所認被告施用毒品犯行間無吸收關係，而非該確定判決
    效力所及，因而撤銷原判決而發回原審法院，再經原審判決 (八十九年度重訴字
    第七０號)認被告所為構成販賣毒品罪，而予以論罪科刑。被告上訴意旨就程序
    方面爭執本案有違一事不再理原則之違誤云云，核無理由，先予敘明。
二、再訊據被告乙○○固坦承以八十萬元之代價購入上開海洛因十八包一情不諱，惟
    矢口否認有何販賣毒品海洛因之犯行，辯稱：伊購入之海洛因是準備給自己和同
    居人黃素琴吸用，因為一次買多一點可以比較便宜，並非要販賣圖利云云。惟查
    ：
(一)被告右揭販賣毒品海洛因犯行，業據證人即被告同居女友黃素琴於警訊中證稱：
    乙○○購買海洛因是準備自己吸用，有部分也販售給朋友；知道乙○○購買海洛
    因再轉售圖利等情明確（參見八十六年十一月十八日警訊筆錄），並有扣案之海
    洛因十八包（驗前淨重三百五十二‧四甲克，驗後淨重三四一點一四甲克）可資
    佐證，且上開扣案之毒品經送法務部調查局檢驗，驗出確為海洛因，亦有該局編
    號第00000000號檢驗報告單一份附卷可稽。至證人黃素琴雖在原審審理
    及本院調查時改稱：我在警局並沒有說乙○○購買十八包海洛因有部分要販賣，
    筆錄上有些字我根本看不懂就簽名了等語（參見原審卷第一二一頁、本院九十年
    九月十日筆錄)，惟據證人即高雄市政府警察局楠梓分局警員鄭瓊忠到庭結證稱
    ：當初我製作黃素琴之警訊筆錄是按照她所說的記載等語（原審卷第一Ｏ八頁）
    ，核與證人即警員陳金虎證述情節相符，參以證人黃素琴於警訊中只稱：被告購
    買海洛因有部分也販售給朋友；知道乙○○購買海洛因轉售圖利等語，關於被告
    資金來源、有無合夥人、交易數量及金額、販售對象等，則均稱未過問所以不清
    楚等語，苟其筆錄係警員所杜撰者，何以未添加任何足以具體認定被告有為販賣
    之事證？況黃素琴為被告同居女友，其事後翻異前詞，以迴護被告，乃人情之常
    ，惟其尚無積極事證足以證明警員有違背其陳述而製作筆錄情事，自以其於警訊
    中之證詞為可採。
(二)據被告於警偵訊中自承：「我買海洛因的錢八十多萬，一部份是向朋友借的，一
    部份是標會所得。」（參見警卷第三頁、偵查卷第三十三頁），於經警查獲時其
    身上有現金兩萬元，被告供稱：「該兩萬元非販毒所得，該款是我向鄰居阿婆借
    來付房屋租金一萬兩千元，另八千元是要做生活費。」（參警卷第三頁、偵查卷
    第四十二頁、原審卷第四十三頁），於偵查中供稱：「我與同居女友黃素琴共同
    賣麵為業，每天可賺兩、三千元」（參見偵查卷第三十二頁）等情，可知被告經
    濟狀況並非寬裕，連其房租、生活費皆須向他人告貸之情況下，衡情被告當無以
    八十萬元一次購入大量毒品海洛因供自己吸用之理。是被告固於本院調查時另稱
    ：伊假釋出監後，即在胞弟高憲周開的鐵工廠工作，伊承攬鐵工在該工廠作，每
    月收入至少十萬元，有時可以到二十萬元，當時有跟會，標到會款五十幾萬元，
    另跟表弟李文生借款十幾萬元，以八十萬元去買扣案之海洛因，還剩二萬元云云
    (九十年八月十三日筆錄)，及證人高憲周到庭固稱：被告有利用伊鐵工廠接工作
    ，每月十幾萬元，如未接工作就受伊僱用，一天二千五百元；李文生到庭稱：伊
    做鐵工，被告有時轉包伊所承攬的工作，都是搭鐵厝，伊會提供場地給他做；每
    個月約有十幾萬元的工作；搭鐵厝的工作要爬很高，很危險，如果吸毒就沒有辦
    法做，被告都自己爬上去，看不出有吸毒；黃素琴稱：本件被告被查獲當時，伊
    幫被告母親賣麵，被告在外面工作，晚上回來會幫忙，因為只是幫忙，都沒有薪
    水，僅被告母親有時給伊一些零用金云云 (本院九十年九月十日筆錄)，經核均
    與被告前開最初與黃素琴共同賣麵維生、尚需借款付房租、生活費之供詞互有出
    入，及高憲周提出被告於八十六年度之扣繳憑單一件附卷，然其金額全年僅十六
    萬八千元，均不足證明其時被告每月有達一、二十萬元之收入，況被告長期施用
    毒品，已如前述，實不能勝任證人李文生所陳述之搭鐵厝、具高度危險性之工作
    。從而被告及證人關於被告有正常之工作及充裕之收入足資購買扣案之海洛因供
    己吸用云云，顯無足採。
(三)另參以法務部法醫研究所八十九年九月十四日之八九清字第一六四五號函略以：
    海洛因嚴重濫用者純品海洛因每天施打之劑量約四百至六百三十毫克之間等語，
    此有該函文在卷可參。而據被告在原審審理中供承：「我平均一星期約吸食半錢
    （約一‧八七五甲克）的毒品海洛因」（參見原審卷第三十頁），則被告此次所
    購買的毒品海洛因十八包淨重三百五十二‧四甲克，足供其施用達三、四年之久
    。被告經濟狀況並非寬裕，其竟一次購買毒品海洛因達供自己施用三、四年之數
    量，實難置信。又被告經查扣之海洛因，經分裝為十八包之多，有卷附照片可稽
    ，若被告購入係專供自己吸用，實無事先預加分裝成小包裝之必要，是其所辯大
    量購買非要販賣，僅是供自己施用等語，尚難採認。
(四)按所謂販賣行為，只要以營利為目的，有償將毒品購入或賣出，有一於此，其犯
    罪即為完成，並不以須查獲販出予他人，或分裝販賣之工具磅秤、帳物為必要。
    又意圖營利，係以有無對價關係為判斷，且海洛因係價格昂貴之違禁物，為政府
    懸為禁令嚴加取締，刑責甚重，苟被告無販賣牟利之意圖，衡情實無甘冒被取締
    判處重刑之危險，向人借貸而一次販入海洛因三百五十二．四甲克，數量高達八
    十萬元之理，是被告確實以營利為目的而一次大量販入海洛因進而伺機販賣，至
    為灼然。
(五)綜上，被告所辯無販賣海洛因營利之意圖，顯屬卸責之詞，殊無可採，其事證明
    確，犯行洵堪認定。
三、查海洛因係屬肅清煙毒條例第二條所稱之毒品，按被告犯罪後，肅清煙毒條例業
    已修正為毒品危害防治條例，於八十七年五月二十日甲布，同年月二十二日施行
    ，是被告犯後法律已有變更，比較新舊法之結果，以舊法有利於被告，依刑法第
    二條第一項但書之規定，應適用最有利於被告之舊法，核被告意圖販賣而販入海
    洛因之行為，仍應依行為時之肅清煙毒條例第五條第一項之販賣毒品罪處罰。又
    被告持有海洛因之低度行為，應為販賣海洛因之高度行為所吸收，不另論罪。甲
    訴人雖於起訴事實欄已載明該販賣之犯罪事實，惟仍引用肅清煙毒條例第七條第
    一項之意圖販賣而持有毒品條文，容有未洽，惟不妨事實之同一，起訴法條應予
    變更。另被告因一時貪慾致罹刑章，且販入之毒品尚未販出，即被查獲，尚未危
    害他人，情輕法重，堪予憫恕，雖宣告最低本刑，猶嫌過重，依刑法第五十九條
    之規定，減輕其刑。原審因而適用肅清煙毒條例第五條第一項、第十二條前段，
    刑法第十一條前段、第二條第一項但書、第五十九條、第三十七條第二項等規定
    ，並爰審酌被告販賣毒品，危害他人及社會，查獲毒品海洛因數量達三百五十二
    點四甲克，且於假釋期間再犯，犯後猶矯飾犯行，未見悔意，姑念其本身亦有毒
    癮，部分毒品係供自己施用，本案尚未販出即遭查獲等一切情狀，量處被告有期
    徒刑十三年，且依其犯罪之性質，認有褫奪甲權必要，併依刑法第三十七條第二
    項之規定，宣告褫奪甲權十年；扣案之毒品海洛因（驗後淨重三四一點一四甲克
    ），不問屬於被告所有與否，依肅清煙毒條例第十二條前段規定宣告沒收並銷毀
    之 (鑑驗耗用之毒品既已滅失，自無庸宣告沒收)，並論及被告經警查獲時雖身
    上有現金二萬元，惟其並未扣案，亦無認定其屬販毒所得之財物，自無庸宣告沒
    收等語，其認事用法均無違誤，量刑亦稱妥適。被告上訴意旨仍執陳詞，否認犯
    罪，核無理由，應予駁回。
據上論結，應依刑事訴訟法第三百六十八條，判決如主文。
本案經檢察官陳惠珠到庭執行職務。
中      華      民      國    九十      年      九      月    二十五    日
                              臺灣高等法院高雄分院刑事第二庭
                                  審判長法官  曾永宗
                                        法官  周賢銳
                                        法官  謝肅珍
右正本證明與原本無異。
如不服本判決，應於判決送達後十日內向本院提出上訴狀，其未述理由者並應於提
出上訴狀後十日內向本院補提理由書（應附繕本)。
                                      書記官  高惠珠
中    華    民    國      九十      年       九       月     二十八     日
附錄：本判決論罪科刑法條：
肅清煙毒條例第五條第一項。
販賣、運輸、製造毒品、鴉片或麻煙者，處死刑或無期徒刑。
                                                                        Ｆ


司法院資訊處製作；財團法人民間司法改革基金會備份。
